【裁判字號】    97,重上更(七),63
【裁判日期】    970930
【裁判案由】    殺人等
【裁判全文】
臺灣高等法院刑事判決            97年度重上更(七)字第63號
上  訴  人  臺灣士林地方法院檢察署檢察官
上  訴  人
即  被  告  乙○○
                    （
指定辯護人  連兆宗律師
上列上訴人因被告殺人等案件，不服臺灣士林地方法院八十九年
度重訴字第一二號，中華民國九十年五月二十二日第一審判決 (
起訴案號：臺灣士林地方法院檢察署八十九年度偵字第八六三九
號），提起上訴，經判決後，由最高法院第七次發回更審，本院
判決如下：
    主  文
原判決撤銷。
乙○○殺人，處死刑，褫奪公權終身。扣案之西瓜刀壹把沒收。
    事  實
一、乙○○於民國八十九年八月中旬與張雅玲認識，二人曾外出
    約會數次；乙○○對張雅玲有好感，並帶同張雅玲參加吉普
    車隊活動，嗣因張雅玲提議分手，而與乙○○發生爭執；二
    人最後一次係於同年九月二十三日、二十四日與友人一同參
    加吉普車隊活動，至宜蘭縣澎澎溫泉區露營，張雅玲返家後
    ，曾向其姊張雅琪表示與王某吵架。嗣於同年九月二十六日
    上午六時四十分許，乙○○駕駛屬其所有之車號FH-0208號
    自用小客車一輛，至臺北縣淡水鎮○○路一八二巷二一號前
    ，欲接送張雅玲上班，嗣見張雅玲出門，乙○○在車上叫張
    雅玲，張雅玲不予理會，既不答腔，也不上車，乙○○因而
    動怒，竟基於殺人之犯意，先駕駛上開小客車將張雅玲撞倒
    在地，張雅玲因受汽車猛力撞擊頭部著地，造成對衝性顱腦
    鈍力損傷（中度），右前額部、右頂顳部至枕部頭皮下廣泛
    顯著出血、左側額頂葉蜘蛛膜下腔出血9×4公分、左側顳葉
    蜘蛛膜下腔出血9×5公分及皮質挫傷4×3.5×0.3（深度）
    公分、左側顳葉後方皮質挫傷二處分別為1.6×1×0.3公分
    、1.1×0.8×0.1公分、大腦廣泛充血與水腫等傷害，情況
    嚴重而當場昏厥，乙○○隨即利用張雅玲昏迷無法反抗之機
    會，立刻將張雅玲抱起放入其車後行李廂內，並駕駛該車至
    位於淡水鎮○○路一七三號旁之空地（為該號住戶之停車場
    ）後方距商工路約19.65公尺之草叢處，乙○○打開其車後
    車廂，發現張雅玲並未氣絕，乙○○遂將當時已無何抵抗能
    力之張雅玲拖下車，再持屬其所有先前供露營用而置於該車
    後車廂內之西瓜刀一把，接續先前殺人之犯意，朝張雅玲身
    體猛力砍去，於乙○○持刀砍殺張雅玲身體之初，張雅玲曾
    甦醒，見乙○○持刀朝其身體砍來，曾試圖以雙手抓刀抵抗
    ，致張雅玲手部於乙○○抽刀時受有傷害，而抵抗未果，乙
    ○○即恣意拼命地接續持西瓜刀朝張雅玲臉部、頸部、肩膀
    及其他身體部位猛力砍殺，致張雅玲受有如附表所示頭頸、
    肩、手及其他身體部位多達一百處之銳器創傷，致失血性休
    克死亡，迄目擊乙○○將張雅玲抱入上開小客車後行李箱之
    民眾以車禍擄人為由報案，經警追查，直至同日上午九時十
    五分許，經民眾吳則雄在張雅玲上址陳屍處發現一具女屍，
    下體暴露仰臥在草叢中，雙手外張，兩腳屈膝狀，而報警處
    理，經警根據民眾提供之上開小客車車號查得該車屬乙○○
    所有，並從張雅琪處得知乙○○與張雅玲間之關係，認乙○
    ○涉有重嫌，通知乙○○到案說明，乙○○初以其小客車失
    竊為由，否認涉案，惟經警檢視乙○○十指及布鞋發現有大
    量血跡反應，乙○○無法解釋原因，警方根據此等事證合理
    懷疑行兇者即為乙○○，要求乙○○之母丙○○勸說乙○○
    ，乙○○始承認自己為行兇之人而查獲上情。嗣復經警根據
    乙○○之供述，至淡水鎮○○路○段一五七號之松下品泉地
    區旁，扣得屬乙○○所有供其上揭殺人犯行用之西瓜刀一把
    。
二、案經台北縣政府警察局淡水分局報請台灣士林地方法院檢察
    署檢察官偵查起訴。
    理  由
壹、程序部分
一、按現行刑事訴訟法第一百五十九條第一項：「被告以外之人
    於審判外之言詞或書面陳述，除法律有規定者外，不得作為
    證據」、同法第一百五十九條之一第二項、第一百五十九條
    之二、第一百五十九之三之有關傳聞法則之規定，係於九十
    二年二月六日始經修正公布，同年九月一日施行，依同年二
    月六日公布施行之刑事訴訟法施行法第七條之三規定：「中
    華民國九十二年一月十四日修正通過之刑事訴訟法施行前，
    已繫屬於各級法院之案件，其以後之訴訟程序，應依修正刑
    事訴訟法終結之。但修正刑事訴訟法施行前已依法定程序進
    行之訴訟程序，其效力不受影響」。經查：本案係於八十九
    年十一月二十四日經檢察官起訴繫屬於原審法院，並於九十
    一年五月十六日、九十二年七月十日經本院九十年度上重訴
    字第三二號、九十一年度上重更(一)第四三號先後為判決，此
    有原審法院收文章蓋於臺灣士林地方法院檢察署八十九年十
    一月二十四日甲○平八九偵００八六三九字第九二一四號送
    審函及本院九十年度上重訴字第三二號、九十一年度上重更
    (一)第四三號判決在卷可稽（見原審卷(一)第一頁、上重訴卷(二)
    第二００頁以下、更(一)卷第三三九頁以下），依前開法條規
    定，對於提起上訴之案件，於修正刑事訴訟法施行前，原審
    及本院於第一次更審（含）以前歷次審理就可得為證據之證
    據，已依法定程序調查者，其效力不受影響。再者，告訴人
    丁○○、證人張雅琪、吳則雄、王聰偉先後於警詢、檢察官
    偵訊中所為之指述及證述，業經分別於上揭刑事訴訟法修正
    條文施行前之九十年五月八日、九十一年五月二日、九十二
    年六月十九日之原審及本院第一次更審以前之歷次審判期日
    ，依刑事訴訟法第一百六十五條第一項及當時有效之修正前
    同法第一百七十三條第一項規定之法定程序，提示筆錄並告
    以要旨，同時詢問被告之意見，以踐行調查證據程序，其中
    證人張雅琪、王聰偉並經原審及本院上重訴案件先後訊問並
    給予被告及其辯護人行使詰問權之機會（見原審卷(一)第二七
    九頁以下、第一六一頁以下、上重訴卷(一)第七四頁以下），
    保障被告之詰問權；另對證人吳則雄於警詢中所為發現被害
    人遺體過程之陳述，被告及其辯護人於偵審中始終未曾爭執
    ，而未要求傳訊詰問，亦有歷審筆錄及辯護意旨狀在卷可稽
    ，此屬被告及其辯護人消極不行使詰問權，揆諸前揭說明，
    該等告訴人及證人於警詢、偵查中之指述及證述之證據能力
    ，尚不受新修正刑事訴訟法第一百五十九條第一項等規定之
    影響（以上參考最高法院九十四年度臺上字第五六八四號、
    九十五年度臺上字第九五二號、九十五年度臺上字第一四四
    六號判決意旨）。至於證人洪健明、許美麗、陳美枝部分，
    因本院本案係直接引用其三人於原審經控辯雙方詰問所為之
    具結證言作為認定被告犯罪事實之證據，而未引用該三人於
    警詢及偵查之證言作為認定犯罪事實之基礎，自無庸討論該
    三人於警詢及偵查中所為證言之證據能力。
二、次按被告以外之人於審判外之言詞或書面陳述，除法律有規
    定者外，不得作為證據；又被告以外之人於審判外之陳述，
    雖不符合同法第一百五十九條之一至第一百五十九條之四之
    規定，但經當事人於審判程序同意作為證據，法院審酌該言
    詞陳述或書面陳述作成時之情況，認為適當者，亦得為證據
    。當事人、代理人或辯護人於法院調查證據時，知有第一百
    五十九條第一項不得為證據之情形，而未於言詞辯論終結前
    聲明異議者，視為有前項之同意，刑事訴訟法第一百五十九
    條第一項及第一百五十九條之五分別定有明文。本判決除上
    揭所載部分，其他於九十二年九月一日刑事訴訟法修正施行
    後方取得之下列所引用之書面陳述（包含鑑定報告），雖屬
    傳聞證據，惟當事人於本院審判期日中表示同意作為證據方
    法而不予爭執，本院審酌上開證據資料製作時之情況，尚無
    違法不當及證明力明顯過低之瑕疵，亦認為以之作為證據應
    屬適當。揆諸前開規定，爰依刑事訴訟法第一百五十九條之
    五規定，認前揭證據資料均有證據能力。
三、又按訊問依特別知識得知已往事實之人者，適用關於人證之
    規定，刑事訴訟法第二百十條定有明文。而鑑定係有特別專
    門知識經驗者，就其專業事項陳述其判斷之意見。鑑定證人
    石台平係對被害人遺體進行解剖之法醫，當時係任內政部警
    政署刑事警察局法醫室主任，於七十九年間即擔任該職，平
    均一個月約驗二十餘具遺體，為其證述在卷（見原審卷第二
    七、三三頁），其顯具有法醫之特別專業知識及經驗，對於
    其解剖被害人遺體所得知之已往事實，顯具有法醫鑑定之適
    格，其所為之鑑定證言，自有證據能力。至被告前之辯護人
    將鑑定證人石台平之鑑定證言以單純證人之個人意見視之，
    空言主張鑑定證人石台平所為之部分鑑定證言係意見之詞，
    實屬將證人與鑑定證人相混淆，誤用刑事訴訟法第一百六十
    條規定，自不足採，合先敘明。
貳、實體部分
一、上揭事實，迭據上訴人即被告乙○○對於本院更四審九十四
    年四月六日審判期日及本院本次審理時對於上揭殺人之基本
    事實坦承不諱（詳更(四)審卷第一四四至第一五三頁、本院卷
    第一一三頁反面）。復查：
  (一)告訴人即被害人張雅玲之父丁○○指述及證人即被害人之姊
    張雅琪於警詢、偵查及原審之證言，證明被害人張雅玲為人
    殺害及被害人與被告於事發前已分手之事實。
  (二)相驗屍體證明書、勘驗筆錄、驗斷書（見相字卷第十、十一
    、十三頁），證明而被害人之被殺死亡，其身體留有上揭及
    如附表所示之刀傷等情。
  (三)內政部警政署刑事警察局八十九年十月九日（八九)刑醫字
    第一四四六八三號鑑驗書二紙（見偵查卷第六三至六四頁)
    ，證明扣案之西瓜刀一把、衛生紙（於遺體發現現場取得）
    血跡、被告當日所著右足球鞋血、布織布血跡、被告所有車
    號FH-0208號自用小客車內外套血跡及於上開松下品泉地區
    旁與扣案西瓜刀一起查獲扣案之手套血跡，經鑑定其DNA均
    與被害人DNA之STR型別相符等情。
  (四)臺北縣警察局淡水分局八十九年十月二十日北淡警刑德字第
    一八八七九號函檢送之內政部警政署刑事警察局八十九年十
    月十三日刑醫字第一五八七一六號鑑驗報告書所附之說明照
    片二十六幀（見偵查卷第六五至七八頁）及經對本案被害人
    進行解剖之內政部警政署刑事警察局法醫室主任石台平法醫
    於原審以鑑定證人身分結證之證言（見原審卷(二)第二九頁）
    ，證明被害人頸椎骨刀痕及該處骨片破損處，經核該刀痕與
    扣案西瓜刀開鋒扭曲變形處物理相吻合，骨片破損處與該刀
    刀刃開鋒斷裂處相關位置吻合及被害人頸部之刀傷確係由扣
    案西瓜刀所造成之事實。
  (五)法務部法醫研究所八十九年十一月十三日法醫所八九理字第
    二０五０號函送之法醫所醫鑑字第一一九二號鑑定書一份
    及解剖照片五十八幀（見原審卷(一)第三八至七十頁），證明
    被害人身體受有對衝性顱腦鈍力損傷（中度），右前額部、
    右頂顳部至枕部頭皮下廣泛顯著出血、左側額頂葉蜘蛛膜下
    腔出血9×4公分、左側顳葉蜘蛛膜下腔出血9×5公分及皮質
    挫傷4×3.5×0.3（深度）公分、左側顳葉後方皮質挫傷二
    處分別為1.6×1×0.8×0.1公分、大腦廣泛充血與水腫等創
    造傷，及被害人身上受有如附表所示一百處刀傷（銳器創傷
    ，主要為頭頸部五十處及防禦傷），因失血性休克及頭頸部
    無數銳器創而死亡，死亡方式為他殺等情。
  (六)證人吳則雄於警詢中之證言（見偵查卷第十頁），證明被害
    人之遺體係由證人吳則雄發現後報警等情。
二、至被告暨其辯護人先前辯解之爭執要旨，有：(一)被害人是否
    因被告駕駛自用小客車蓄意撞擊倒地昏迷後，由被告直接抱
    起放入自用小客車後行李箱；或從自用車右前座抱起放入後
    行李箱。(二)被害人頭部對衝傷，是否被告不小心擦撞被害人
    所造成；或被告自後行李箱抱持被害人下車不慎下墜碰撞地
    面所造成；或被告蓄意以自用車衝撞被害人倒地所致；對衝
    傷是否造成被害人傷重昏迷；被害人手部有抵抗傷、下肢垂
    足現象是否證明被害人受撞後並未昏迷，曾在行李箱中持西
    瓜刀抵抗；被告手上有輕微劃傷，是否因搶刀自衛反擊，而
    在後行李箱誤想防衛而砍傷被害人，並非故意砍殺被害人。
    (三)被告是否符合自首減刑之要件。(四)被告是否因服用藥物或
    家族性遺傳疾病，感情創傷後壓力症候群或心智缺陷、智能
    障礙等因素，致不能辨識其行為違法或依其辨識而行為能力
    顯著降低為精神耗弱之人，得減輕其刑。經查：
  (一)被害人係經被告駕駛上開小客車大聲撞擊，被害人遭撞擊後
    昏迷倒地，由被告自地面直接抱起放入該小客車後行李箱：
  1.證人洪健明於原審證稱：「（檢察官問：八十九年九月二十
    六日上午，在你住處附近是否有發生車禍現象？）我要從樓
    梯下來之時，有聽到一聲很大的撞擊聲音，我下樓後，看到
    有一個人把一個女孩抱到車子的後行李箱中，當時那個女孩
    都沒有任何動靜」、「（檢察官請證人當庭畫出被害人從被
    撞擊的地點被放到後行李箱的過程草圖）當時那個女孩被撞
    後是躺在地上，那個人將女孩從車子右側地上抱起，抱到車
    後行李箱中，我跑過去看時，他就把車子開走，雖然我在前
    一天晚上有喝酒，但是我有看到車號的後面四個字是0208，
    我就叫隔壁鄰居趕快去報案」、「那部車子是白色的賓士轎
    車」、「（辯護人問：當時你是如何目睹車禍的過程？）我
    從住處出來後，左轉往淡海路方向行走，準備去上班，約走
    了十幾步路，聽到鄰居說發生車禍，人已經被抱到後行李箱
    去了，要趕快去看那部車的車號，所以我往回走，去看那部
    車的車號」、「（辯護人問：你往回走時，那部車的後行李
    箱門是否已經蓋上了？）當時後行李箱的門剛準備要蓋上。
    我從大門口出來時，約略有看到有一個人把一個女孩抱著，
    事後再回去看時，有看到那個人將女孩抱到後行李箱中，第
    一次他要蓋上行李箱蓋時，因為女孩的手還在外面，所以沒
    有蓋上，他把手挪進去後，第二次才蓋上，他就把車開走了
    」；「我確實有看到那個女孩躺在地上」等語（見原審卷(一)
    第一六七至一六八頁、第一六九頁）。
  2.證人許美麗於原審證稱：「（檢察官問：八十九年九月二十
    六日上午是否有目睹車禍發生過程？）當天上午七點多，我
    有聽到一聲撞擊聲，非常大聲，我就把窗戶打開來查看，我
    看到一部白色的賓士車停在那邊，車上沒有人，我以為那部
    車是撞到路旁的車子，駕車的人下車去查看。後來我看到他
    從車後跑到他的駕駛座，然後開車離開，當時有很多人在喊
    說要把他的車牌記下來，我後來到樓下後，看到地上有碎片
    ，當時的撞擊聲左右鄰居至少有十戶有聽到。我當時有把車
    牌號碼抄下來，我也有報警。我下去後，先看了一下，鄰居
    在那邊議論紛紛，我就直接打電話給中正派出所，我打電話
    過去時，警員告訴我說已經有警員出發了，在七點半之前，
    警員有到我家裡，我就把車牌號碼告訴警員。我下去查看時
    ，是向鄰居借電話報警的，後來我回去幫小孩整理，送小孩
    上學，警員才來家裡找我，我當時有看到那部車子是白色的
    賓士車。那部車子是向我家的方向行駛，在我家前面左轉後
    再往淡海路的方向行駛，經過我家之時，我有把他的車號抄
    下來」等語（見原審卷(一)第一七０至一七一頁）。
  3.證人陳美枝於原審證稱：「（檢察官問：八十九年九月二十
    六日上午，妳是否有目睹車禍發生過程？）當天早上七點十
    五分左右，我有聽到一聲很大的撞擊聲，我就趕快到陽台去
    看，看到樓下有停放一輛白色的車輛，駕駛人跑下來把後行
    李箱打開後，就跑到車子右邊，把倒在地上被撞的人抱起來
    ，放在後行李箱中，要把後行李箱蓋上，因為被撞的人還有
    一隻手懸在外面，所以蓋不上，他就把那隻手拉進去，再把
    車蓋蓋上，很匆忙的跑到駕駛座，把車子開走，車速很快」
    、「（檢察官問：從陽台，妳是否可以看到現場的狀況？）
    我從陽台可以看到，看到倒地的人在車子的右邊，駕駛的人
    從車子裡面一出來，他就馬上把倒地的人抱到後行李箱，把
    後行李箱的門打開，把人放進去。這中間他沒有去開其他的
    車門。被撞的人被抱起來時，身體軟軟的，沒有聲音，也沒
    有掙扎。撞擊聲很大，還有玻璃破裂的聲音。當時路兩邊還
    有其他的車輛停放，那位小姐留下了二個便當和一雙拖鞋，
    還有一個小的黑皮包，她妹妹（應係姊姊之誤）下來查看，
    說那雙拖鞋是她姐姐（應係妹妹之誤）的，皮包也是她姐姐
    （妹妹）的。當時旁邊的車子沒有被撞擊的痕跡」等語（見
    原審卷(一)第一七三至一七四頁）。
  4.上開三名證人於原審證述之情形，互核相符，且證人陳美枝
    明確證稱，並未看見被告去開其他的車門，將被害人抱至後
    行李箱，並與被告於原審曾供稱：「我第一次要將行李箱蓋
    上時，因為她的手在外面，所以沒有蓋上，第二次我將她的
    手推進後，才把行李箱蓋蓋上」等語相吻合（見原審卷(一)第
    一七六頁）。又上開撞擊位置所在之淡水鎮○○路一八二巷
    ，於單邊停車後，尚有一部半車寬之空間可供如本案車輛行
    駛之事實，亦經檢察官至現場履勘屬實，製有履勘筆錄及現
    場圖在卷可查（見偵查卷第一二五頁），案發地點確位於證
    人住處旁，足證證人洪健明、許美麗、陳美枝三人於原審應
    係根據其等親身體驗之事實為證述，均堪採信為真實，被告
    所辯被害人係自其自用車右前座抱入後行李箱一節，並非可
    採。
  (二)被害人應確係遭被告駕車故意撞擊倒地，被害人頭部因倒地
    撞擊地面造成中度對衝傷昏迷，被告乃將被害人抱起放入其
    小客車行李箱，再載至上址砍殺：
  1.依前揭法務部法醫研究所鑑定書所載，被害人經解剖後，發
    現有對衝性腦鈍力損傷，係中度。再者，依實際對被害人進
    行解剖鑑定之法醫石台平於原審及本院上重訴審先後以鑑定
    證人身分結證稱：「一百處銳處創即指一百刀之意。頸部致
    命傷這一刀應是以最大力量造成，若係本案之西瓜刀，則被
    告要造成此致命傷必須有很大之力量」、「（在後李箱有否
    可能造成該等殺傷）不太可能」、「（頸部傷痕）應係砍殺
    數刀造成」、「解剖時，右側頭皮下有出血，應係有外力造
    成受傷。檢查頭內部時，頭左側有受傷，頭皮傷在右，頭內
    傷在左，此為對衝傷。皮質挫傷深度0.3是一個中等力道之
    撞傷，可能會昏迷一、二天，此尚可救回，且是生前傷」、
    「（檢察官問：遭上述之撞擊下，神智是否仍清醒？）受該
    撞擊，至少會有一段時間昏迷，至於昏迷時間長短則無法判
    斷」、「頭部傷害之人，碰到初期會昏迷，關於防禦傷，如
    41圖、45圖（即指原審卷(一)第六三、六五頁）即應係有意識
    的抵抗所造成，應該是被害人去抓刀刃，而兇嫌抽刀所造成
    」、「頭部傷分二種，一種是打擊傷，一種是撞擊傷，又稱
    對衝傷。打擊傷是指兇器打到頭部，力量直接往下衝，傷都
    在受傷部位，會在正下方，對衝傷是指當頭撞到時，腦內會
    晃動，所以撞到左邊，右邊也會造成傷害」、「（頭部之傷
    ，是否可能是從後行李箱下墜造成？）不可能，因高度不夠
    」、「由行李箱下墜之力道不可能會造成本案頭傷」（以上
    見原審卷(二)第二八至三五頁）；「被害人頭部右前方與致傷
    物碰撞，內部大腦之損傷是在對角線位置，這傷就是對衝傷
    」、「頭部的對衝傷不處理會致死，被害人的傷已經是中等
    程度，比腦震盪還要嚴重很多，她頭部解剖結果，就是這個
    對衝傷」、「（死者的對衝傷，對一般的人身體表現上，會
    造成什麼樣的狀態？）意識喪失、會有昏迷的現象，最終的
    結果是腦死」、「（問：被害人是否有可能在昏迷後，短暫
    的時間醒來？）有可能，依病情的狀況，會有差異，不能一
    概而論」、「（被害人手上的傷，是何期行為？）被害人手
    上的刀傷，是一百多刀的早期」、「本件被害人腦部有受傷
    ，手部有抵抗傷，這都是明確的事實，代表在殺害的初期有
    抵抗，持續到什麼程度，我們無從打分數，但這些都不是重
    點」等語（以上見上重訴卷(一)第一二六、一二七、一二九、
    一三０頁）。
  2.依解剖被害人遺體所顯示之傷勢及鑑定證人石台平上開證言
    ，可證明下列事實：
  (1)按依被害人腦部對衝傷傷勢之嚴重性，於造成該對衝傷之當
    時，被害人會昏迷而失去意識，足證證人陳美枝、洪健明等
    人所證稱：被害人係被自小客車撞擊後倒地，再由被告自地
    面抱起放入行李箱，當時被害人身體軟軟，沒有聲音，沒有
    掙扎等語，顯示被害人當時係處於昏迷無意識狀態之證述，
    確屬事實，已足認被害人於為被告駕駛小客車撞擊倒地當時
    ，確已昏迷而無意識，即由被告將之直接抱起放入車後行李
    箱內，並無所謂被害人在當場尚有與被告發生爭執、拉扯之
    情事。
  (2)再依被害人腦部對衝傷傷勢之嚴重性，因小客車後行李箱至
    地面之高度不夠，該傷不可能係被告於將被害人身體拖拉出
    該行李箱時因頭部下墜著地所可造成者。果如被告於原審所
    辯：我抓住她的腳將她拖出車外，她就跌下來，頭左側撞到
    水泥地上面，應係頭部左側云云（見原審卷(二)第三七頁）。
    然核與前述被害人係頭皮傷在頭部右側，頭內傷則在左側之
    傷情明顯齟齬，所辯：被害人腦部之對衝傷係被告將被害人
    拖出小客車行李箱時，頭部下墜著地所致云云，顯非事實。
  (3)又依被害人遭砍殺達一百刀之傷勢觀之，應非在行李箱內所
    可造成者；又被害人腦部所受之對衝傷係有可能在昏迷後於
    短暫時間醒來，而被害人手部有明顯之抵抗傷，該傷應係發
    生於其所受一百刀刀傷之初期，且應係被害人伸手去抓刀刃
    ，因被告抽刀所致。經本院更五審訊以被告，被告亦坦言：
    被害人手背（係含手面）的傷是我殺的，在樹村那裡，被害
    人手有伸起來等語（見本院更五審卷第一七九頁），足證：
    在被害人昏迷被帶至上揭草叢，被告開始為砍殺行為之初，
    被害人曾醒覺，因見被告正持刀砍殺，而有伸手抓刀之動作
    ，被告乃抽刀而致被害人手部受有上揭抵抗傷，並非被害人
    持西瓜刀抵抗被告所致之傷，且當時被告並未受被害人此一
    微弱之抵抗動作之影響竟仍恣意進行其砍殺行為。
  3.另有關人體垂足之現象，乃大腦受傷後，腦功能開始喪失，
    足部開始往下踩，足往下踩越明顯，腦功能受損越嚴重，垂
    足的現象亦越明顯，亦表示受傷後存活時間越長，若人受傷
    後立刻死亡，垂足現象即來不及表現，本件被害人經解剖後
    ，發現其腦部有對衝性顱腦鈍力損傷，被害人頭部右前方與
    致傷物碰撞，內部大腦之損傷是在對角線位置，為對衝傷，
    即因此傷造成其垂足現象，傷的越重，表現越快，時間長短
    很難估算，而被害人腦部有出血，且係新鮮血等情，亦據鑑
    定證人石台平於本院上重訴審結證明確（見上重訴卷(一)第一
    二五至一二七頁）。雖然卷附之內政部警政署刑事警察局法
    醫解剖紀錄對於被害人身體下肢部分記載為重度垂足現象（
    見原審卷(一)第四三頁），惟經本院前審於調查中就本件被害
    人是否有垂足現象一節，再檢附全部卷證資料送請法務部法
    醫研究所函詢結果為：足之下垂與姿態有關，且在放置屍袋
    時亦有可能受擠壓而發生伸張之情況，但參考本件被害人陳
    屍時為仰臥，左右腿彎曲之現場圖應不是足下垂之表現，有
    該所九十一年一月二日法醫所90理字第0910000025號函在卷
    可稽（見上重訴卷(二)第三七頁以下）。查被告於本案並未曾
    使用屍袋，被害人足之伸張自非屍袋壓擠所致，又依照被害
    人陳屍現場之姿態，亦無法遽行認定被害人是否有垂足現象
    ，惟依前揭目擊證人之證言、被害人經解剖後頭部之對衝傷
    觀察，以及鑑定證人石台平之證言，縱無更進一步證據證明
    被害人有發生垂足現象，但佐以：證人石台平前揭「由（汽
    車後）行李箱下墜之力道不可能造成本案之頭傷」之證述。
    另參諸被告於檢察官訊問時亦供承：「我就把她（指被害人
    ）抱下來，不是拖的，抱到樹下，她還罵我」等語 (見偵查
    卷第一三０頁反面），與其於原審所辯解係拖拉被害人離後
    行李箱下墜地面等情節相左；再參以被告所駕駛之小客車右
    前車燈確有撞擊破損之痕跡（見偵查卷第一０九頁照片），
    暨被告於撞倒被害人後即將昏迷之被害人抱入小客車後車廂
    內載至他處砍殺等情，顯見被告係駕駛該車刻意以車右前正
    面撞擊被害人，要非一時未注意致車側擦撞被害人所致。
  4.至於被告於本院更(三)審以前（含更(三)審）雖另稱：其當日係
    不小心擦撞到被害人，其抱被害人到前座，被害人與其扭打
    ，其沒辦法開車，遂把被害人抱到後行李箱，被害人有掙扎
    ，開到中正路一段的交叉路口，其開行李箱，被害人揮刀出
    來，其手被揮到，其把刀搶過來，揮被害人二、三刀，揮她
    臉部、肩部，刀子丟回行李箱，開到商工路，打開後行李箱
    ，被害人又拿刀子揮出來，其拉被害人雙腳，被害人頭部撞
    到地上云云（相關頁數見本院更五審卷第一八二頁反面至第
    一八三頁正面所引之被告供述之頁數）。惟查：被告身體於
    事後除其左手掌有一輕微劃傷外，並無任何因被害人抗拒、
    拉扯造成之抓傷或紅腫，復經檢察官於八十九年九月二十六
    日二十二時十四分許之偵查庭訊時當庭勘驗明確，製有履勘
    筆錄在卷可憑（見偵查卷第五一頁)，並有被告於八十九年
    九月二十七日因羈押進入臺灣士林看守所之該所新收被告健
    康檢查記錄表一份在卷可憑（見偵查卷第一三三頁）。已見
    被告所述在車內與被害人發生扭打云云，並非事實，而由上
    揭三名證人之目擊證言及法醫石台平之鑑定證言以及被害人
    之傷情，益見被告所辯：「其係因不小心駕車撞到被害人」
    、「其抱被害人到前座，被害人與其扭打後把被害人抱到後
    行李箱」、「在中正路1段交叉路口，其開行李箱，被害人
    揮刀出來，其手被揮到，其把刀搶過來，揮被害人二、三刀
    ，揮她臉部、肩部，刀子丟回行李箱」、「開到商工路，打
    開後行李箱，被害人又拿刀子揮出來，其拉被害人雙腳，被
    害人頭部撞到地上」云云，核與事實不符。而被告於事發後
    檢察官訊問時，其左手掌固有輕微之劃傷，惟此輕微劃傷若
    係被告確遭被害人猛力揮出之西瓜刀而被告為搶奪西瓜刀致
    為該刀揮中，其傷應不會僅如此之輕微，是被告左手掌於事
    後被發現之輕微劃傷，尚不足為有利於被告之證明。至於被
    告於本院更五審審理時又改稱：「我手上的傷是被劃到的，
    當時失去理智，不知傷如何劃到，到看守所才知道」云云（
    見本院更五審卷第一八一頁），亦核與其於偵查初訊時即主
    張因被害人在車廂內揮刀致其手掌受傷，並使檢察官當庭勘
    驗之情形不符（見偵查卷第四八頁、第五一頁），所辯應屬
    空言責之詞。按對於現在不法之侵害，而出於防衛自己或他
    人權利之行為，不罰。但防衛行為過當者，得減輕或免除其
    刑，刑法第二十三條定有明文。是所謂過當防衛，必已符合
    正當防衛之要件，僅因防衛過當，始得減輕或免除其刑。查
    被告先前所稱：其將被害人放入小客車後車廂內，後在中正
    路打開後車廂時，被害人有拿西瓜刀揮砍云云，殊非事實，
    業見前述；而被告僅因被害人不理會被告，即因而動怒，基
    於殺人之犯意，故意駕車撞被害人，因被害人昏厥，竟將被
    害人置放在車後行李廂，已如前述，則被告既屬犯罪行為之
    加害人，豈有正當防衛或防衛過當可言？被告所辯因被害人
    曾持刀反抗劃傷因而持刀砍被害人自衛云云，殊屬無據。
  5.被告於本院更(四)審理時固仍辯稱：其撞倒被害人後，被害人
    並未昏迷且有抵抗用手抵住車門云云（見更(四)卷第第一四六
    頁），惟綜觀證人陳美枝、洪健明、許美麗之證言，再佐以
    鑑定證人石台平之鑑定證言，足認被告駕駛自小客車撞倒被
    害人後，被害人當場因腦部中度對衝傷，業已昏迷。被告此
    部分所辯亦核與事實不符，不足採信。
  6.綜上所述，被告先前所辯被害人頭部之對衝傷係被告將被害
    人拖出行李箱時頭部下墜著地所致云云，顯不足採。本件被
    害人應確係遭被告駕車故意撞擊倒地，被害人頭部因倒地撞
    擊地面造成中度對衝傷昏迷，被告乃將被害人抱起放入其小
    客車行李箱，再載至上址砍殺等情，堪以認定。
  7.被告辯護人雖另辯稱：被害人係遭被告由後行李廂拖拉造成
    大片皮下瘀傷，頭顱枕部因而撞上水泥地，致顱腦受到衝擊
    傷及對衝傷云云。惟查依上開法務部法醫研究所函示之意旨
    ，被害人遺體陳屍時為仰臥，左右腿彎曲，其背及二側腿上
    、下貼地部分應可出現屍斑，且屍斑與鈍挫傷在表面上似不
    易區別，但在法醫檢驗時應完全無混淆之可能（見上重訴卷
    (二)第三七頁以下），鑑定證人石台平於本院上重訴審亦證稱
    ：被害人右臀部下側是屍斑，左臀下部內下方也是屍斑，右
    臀部上方一點紅點，是擦傷，屍斑是人死後血液沈澱現象，
    沒有外力施加，還是會自然沈澱等語（見上重訴卷(一)第一二
    八頁），足見被害人屍身所見之紅色沈澱應是屍斑，並非被
    告自後行李箱拖拉被害人所造成之瘀血擦傷。是辯護人此部
    分辯解亦不足採。
  8.被告於本院更(四)審及本院更(五)審審理時業已供稱：當日係因
    被害人對其載送之意不予理會，既不答腔，也不上車，因其
    而動怒，才駕車撞倒被害人，其並無送被害人就醫之意，其
    係將被害人直接抱起放入後車廂等語（筆錄前引頁數）。是
    其曾辯稱：當時是不小心撞到張雅玲，所以想要載她去醫院
    ，而張雅玲都還清醒，但抗拒讓我載到醫院，二人因而發生
    爭執云云，並不足採。被告辯護人於本院雖以：被告於本院
    更(四)審及本院更五審理時之供述，可能係為迎合被害人家屬
    或法院而為，是否真實值得存疑為辯。惟查：被告先前供述
    之事發過程，核與目擊證人陳美枝、洪健明、許美麗之證言
    及鑑定證人石台平之鑑定證言所顯示之客觀事實不符，均見
    前述，縱無被告自白，本院依據前述相關證人及鑑定證人之
    證言以及被害人被害之傷勢暨小客車撞擊受損處等客觀證據
    ，亦可得：被告係故意駕駛小客車撞擊被害人倒地，被害人
    頭部因倒地撞擊地面造成中度對衝傷而昏迷，被告乃將被害
    人抱起放入其小客車行李箱內，再載至上址砍殺等事實之確
    定心證，被告於本院更五審審理中所為之自白，應係在歷經
    多次更審審判，知其先前諸多辯解均與事實不符，法院難以
    採信之情形下，而為之供述，其此部分自白既與事實相符，
    自亦得採為認定事實之依據，被告辯護人此部分揣測之詞，
    尚不影響被告該部分自白之證據能力及證明力。
  9.證人許美麗、陳美枝之八十九年九月二十六日警詢筆錄固均
    係記載其二人均證稱：「我看到一輛白色朋馳撞上一位女子
    ，而將該女子強行押入後行李箱，當時女子的手還在行李箱
    外時，該名駕駛硬將女子手壓下，然後強行關車門」等語（
    見偵查卷第九、十一頁)，但該二名證人於原審具結作證時
    則明白為上揭證述，並證稱：「沒有看到駕駛人把被害人強
    押上車，是警察直接寫上去，當時我本不想簽名，但筆錄有
    補充記載說車子向我這邊，我沒有看到，我才簽名」等語、
    或「沒有說過說過被害人被強押上車，我是說那個駕駛把被
    撞的抱起來放在後面行李箱」等語（見原審卷(一)第一七五頁
    ），俱有說明警詢筆錄未真實紀錄其二人當時證述之緣由，
    再參以該二證人警詢筆錄中所載「將該女子強行押入後行李
    箱」等語用字完全一樣，顯見該二證人警詢筆錄所記載之該
    等文字，係紀錄者因不了解案情而基於誤解或欲加強語氣所
    為之記載，應不符合證人當時陳述之真意，是該二證人之警
    詢筆錄尚不足用以質疑其二人於原審證述之證明力。
  (三)被告不符合自首減刑之要件：
  1.按刑法第六十二條規定，對於未發覺之罪自首而受裁判者，
    減輕其刑（九十四年二月二日修正、九十五年七月一日生效
    之刑法第六十二條規定，已將自首修正為「得減輕」事由，
    而非絕對減輕事由，若本案有自首規定之適用，自以修正前
    之舊法有利於被告，依修正後刑法第二條第一項之規定，應
    適用修正前之規定，是此處之刑法第六十二條均係指修正前
    之條文）。此所謂「發覺」，並非以有偵查犯罪權責之機關
    或人員確知其人犯罪無誤為必要；如有確切之根據因而對犯
    人發生合理之懷疑，即足當之（最高法院八十九年度臺上字
    第一一０號判決、八十六年度臺上字第一一三三號判決意旨
    參照）。又所謂未發覺，乃指犯罪事實未為有偵查犯罪職權
    之公務員所發覺，或犯罪事實雖已發覺，而犯人為誰尚不知
    者而言。但此所謂發覺犯罪事實，只須有偵查犯罪職權之公
    務員，已知該犯罪事實之梗概為已足，無須確知該犯罪事實
    之真實內容為必要，而所知之人亦僅須知其有犯罪嫌疑即為
    犯罪業已發覺，不以確定其人為該犯罪之真兇無訛為必要（
    最高法院八十五年度臺上字第三七八八號判決意旨參照）。
  2.證人即承辦本案之臺北縣警察局淡水分局刑事組警員吳盛德
    於原審結證稱：「（檢察官問：當初是如何發現本案與被告
    有關係？）分局勤務中心在當天早上七點多，接到一一０有
    民眾報案，說在淡海路一八二巷二一號樓下有車禍發生，有
    人被車子撞倒，有一部白色賓士轎車駕駛把被撞的人抱到後
    行李箱後開車逃走。中正派出所員警到達現場，被害人姐姐
    剛好到樓下，說在現場地上鞋子及一個白色便當盒是她妹妹
    的東西，被害人姐姐懷疑肇事者是要追求被害人的一位男子
    ，我們在附近查訪，發覺肇事的是一部白色賓士車」、「（
    檢察官問：當時有查到這部白色賓士車輛的車號嗎？）當時
    沒有查到，但是被害人姐姐有提供乙○○的電話及姓名讓我
    們去查，我們去查的結果發現他有一部白色賓士車，車號是
    FH-0208號，我們以電話通知，但沒有聯絡到他，後來又到
    他的住處去找，也沒有找到他，那時的時間是早上七點多，
    我們也通知要協尋這個車號的賓士車。後來在上午九點多，
    又接到民眾報案說在商工路一七三號發現一具女屍，我們就
    通知被害人的姐姐一起去指認是否是張雅玲，被害人姐姐說
    是她」、「（檢察官問：發現女屍時，為何會通知被害人的
    姐姐去認屍？）我們當初懷疑車子的駕駛在撞倒被害人後，
    把她載到別的地方去，而且向醫院查詢也找不到被害人，所
    以一發現女屍，我們就通知被害人姐姐去指認」、「（檢察
    官問：如何發現涉案者是被告？是否是被告自己去自首的？
    ）在早上十點左右，被告自己和他的哥哥到派出所去，我們
    問他是否有一部白色的賓士車子，他說他的車子被竊，我們
    發覺他的球鞋濕濕的，且手上有被刀子劃傷的痕跡，我們鑑
    識組的人員，對被告的指甲縫及球鞋採樣，都發現有血跡反
    應。發現後，被告不承認他有犯案，一直到下午二、三點時
    ，他才寫了一封自白書承認他有犯案」、「驗屍後在被告鞋
    子驗出有血跡反應，我們就一直詢問他是否有殺人，他後來
    才承認，寫出白白書。當初我們是根據血跡反應才詢問被告
    是否殺人」、「我們根據張雅玲姐姐的報案，到達現場才發
    現這個死者是她的妹妹而把車禍與兇案連在一起」等語（見
    原審卷(一)第一五三至一五六、一五九、一六０頁），已足證
    被告於司法警察根據其手指指甲及球鞋有血跡反應而合理懷
    疑其涉嫌本案殺人犯罪進而向其詢問是否殺人時，被告仍未
    承認犯罪，至為灼然。
  3.卷附之被告於警局書立之自白書雖記載：「現在八十九年九
    月二十六日上午十時，我在我媽媽的面前向警方自首」等語
    （見偵查卷第十八頁），惟被告是在當日上午十一點三十分
    到四十分許之間才寫自白書等情，業據證人即被告之母丙○
    ○到庭供證無訛（見原審卷(一)第二七五頁)，足證被告至警
    局時，並未立即承認犯罪。況被告之兄王聰偉於警詢時證稱
    ：「直到九時四十八分，乙○○告訴我，他人目前在淡江大
    學守衛室，於是我過去找他，他人的確在淡江大學守衛室」
    等語（見偵查卷第十三頁反面），於原審經被告辯護人詰問
    時，亦為同一之證述（見原審卷(一)第一六一頁)，可知被告
    於上午九時四十八分許尚在淡江大學守衛室，豈有可能在上
    午十時正，在警察局寫自白書？且證人吳盛德於原審證稱：
    「在被告的鞋子驗出有血跡反應，我們就一直詢問他是否有
    殺人，他後來才承認，寫出自白書」、「當初我們是根據血
    跡反應才詢問被告是否殺人」等語，證人丙○○於原審亦證
    稱：「當時我在一樓，我兒子在二樓，警察跟我說，我兒子
    不承認，我說我可否上去與我兒子講話，警察就帶我上去，
    上去之後，我跟我兒子說，若有做錯事就要承認，我兒子聽
    我的話後就向警察說他要寫自白書，警員向他說，若寫自白
    書就等於自首」等語（見原審卷(一)第二七四、二七五頁），
    足徵上開自白書記載：「現在是八十九年九月二十六日上午
    十時」等語，與實情不符。
  4.當時警方辦案人員已發現被害人死亡，且證人即臺北縣警察
    局淡水分局中正派出所主管陳麒益於原審到庭結證稱：「（
    八十九年九月二十六日）當日上午七時左右，本所接獲通報
    ，同仁說有一個案件須馬上處理，說有一輛白色車輛，第一
    個英文字是Ｆ，第二個不詳，後四碼是2028，我就指派警員
    陳明信前往現場處理，陳警員至現場後，有民眾說正確車號
    應是FH-0208，不是之前所通報之號碼，我就指揮查報車籍
    ，知道該車是被告所有，他家剛好在博愛路，我就叫同仁打
    電話到他家去，他家人說他外出運動不在家，我另外也有叫
    同仁直接到他家去，警員陳明信當時發現案情並非單純，可
    能是故意撞擊，所以撞擊聲音很大，陳美枝以為有撞到他的
    車所以才去察看，當時我擔心被害人生命危險，所以通報，
    請所有警力查詢該車，之後因被害人姊姊跟著要上班，又發
    現其妹妹鞋子散落路旁，又聽民眾說肇事是一輛白色賓士車
    ，其即言應是乙○○所為，並與我所查車籍之資料相符，張
    雅琪又說乙○○前幾日有在他家樓下等張雅玲，所以判斷應
    是乙○○所為。得到上述消息，我立即通報搜尋該車，當日
    早上約八、九點左右，我同事說王聰偉有聯絡上乙○○，乙
    ○○說當時他在淡江大學運動，此時，我就派員到淡大搜捕
    乙○○，未查獲，八點左右，在發現張雅玲死亡以前，被害
    人姊妹在派出所用其自己行動電話打給乙○○，有聯絡上，
    並發生爭吵，其質問乙○○將被害人載至何處，當時我在場
    。乙○○辯稱他早上未開車，他是散步去淡大運動，請被害
    人姊妹不要亂講。後來約於八點四十五分至九點間，水堆所
    通報於商工路發現一具屍體，員警就先去現場看，員警當時
    所述死者穿著之衣物與張雅玲相同，我當時即懷疑人應是乙
    ○○殺害的，但他又不出面說明，乙○○的家人也說車輛可
    能失竊，當日上午九點四十五分，乙○○與王聰偉聯絡上，
    說他人在淡大警衛室，說他的車遭竊，我請他哥哥去載他來
    派出所報失竊，我會受理，後來他就來了。乙○○到派出所
    前，尚不知屍體已被發現，所以很冷靜，且堅持說其車輛遭
    竊，乙○○到派出所時，我就請他將衣物換下送驗，因為如
    果有殺人，上面會有血跡反應，我另外向分局長、副分局長
    報告，副分局長就請縣警局之鑑識人員檢視乙○○十指及布
    鞋，均發現大量血跡反應，我們當時就請他解釋，他無法解
    釋，我當時就判斷本件兇殺案與他有關，在他媽媽、親戚勸
    導下，乙○○才自白犯罪，自白時間非自白書所寫之時間，
    已經快中午了，因當時已接近吃午飯之時間」、「被害人是
    被那部車載走後才死亡，所以我們才懷疑他（指被告乙○○
    ）有殺人」等語（見原審卷(一)第二七六至二七七、二七九頁
    )。被告固否認當日曾有接到張雅琪尋問被害人下落之電話
    ，惟於本院更一審亦曾供稱：「我哥哥打電話給我，說警察
    在找我」等語（見更(一)卷第三二頁）。而證人陳麒益及吳盛
    德之證言，實足證於被告自白犯罪之前，有偵查犯罪職權之
    員警已根據現場目擊證人提供小客車車號、被告手指及布鞋
    顯示有血跡反應等確切之根據而合理懷疑被告即係本件殺人
    案件之犯罪嫌疑人。
  5.綜上所述，本件被害人經被告駕車撞擊昏厥，由被告將其放
    入車後行李廂並駕車離去，經證人許美麗等人之證述及被害
    人之姊張雅琪之指述，員警已知駕車肇事且將被害人載走之
    人為被告，員警並因此積極查尋被告之行蹤，迄民眾吳則雄
    發現被害人之屍體，並經被害人之姊到場確認後，已知死亡
    之人為被害人張雅玲無訛，而被告至警局後復被發現其球鞋
    、十指有血跡反應，依此等客觀事實，一般人均會懷疑被告
    即係殺死被害人之犯罪嫌疑人，何況職司調查犯罪，受有專
    業訓練之辦案員警，是以被告辯護人辯稱：員警懷疑被告殺
    人，尚屬臆測云云，或稱：警員在被告自白前尚不能確知被
    告殺人，警員之證述係為爭功云云，或以證人陳麒益非被告
    筆錄之製作人為由質疑其所為證言之真實性，而主張被告符
    合自首要件，均不足取。
  (四)被告並無因服用藥物或家族性遺傳疾病，感情創傷後壓力症
    候群或心智缺陷、智能障礙等因素，致不能辨識其行為違法
    或依其辨識而行為能力顯著降低為精神耗弱之人，而得減輕
    其刑之情事：
  1.辯護人於原審曾就被告有氣喘、大聲喊叫以抒解壓力之病歷
    ，也看過精神科，其祖母及二叔也均有精神問題，或會對其
    犯罪有影響等語置辯。又辯護人於本院前審調查證據時，另
    聲請調閱被告於國立臺灣大學醫學院附設醫院（簡稱臺大醫
    院）及慶安中醫診所之病歷表，欲證明被告於案發前一個月
    內曾至上開二處醫院看診，以查明被告當時所服用之藥物是
    否足以影響被告行為之控制力，或足以造成精神耗弱狀態。
    惟查被告之祖母卓玉燕（已死亡）生前雖有異常舉止，有時
    會突然倒在馬路上，也曾擋過火車，曾無故責罵、毆打子女
    ，曾赴三芝精神病院、馬偕醫院看過醫生，被告之二伯亦曾
    看過精神科醫生，惟被告小時候並無異常舉止等情，業經證
    人即被告之叔王倉吉於原審證述在卷（見原審卷(二)第三九頁
    ）。再者，被告與其祖母或二伯，具有不同人格，本件並查
    無其他進一步資料顯示被告之祖母或二伯確有精神病之現象
    或其二人對被告精神方面有何影響，更無任何證據足證被告
    確有精神方面之疾病，尚難單憑證人王倉吉所述其母有精神
    病症，而認被告此次殺人犯行係在精神異常之情形下所為。
    又經本院前審分別向臺大醫院以及慶安中醫診所函詢結果，
    臺大醫院於九十年九月三十日以 (九十）校附醫秘字第二二
    五三四號函覆稱：「乙○○先生於八十九年九月二十一日至
    本院神經科門診就醫，主訴手抖症狀。經診斷為本態性震顫
    ，並開立七日份量之Inderal（每日二次，每次10mg）及
    Rivotril（每日二次，每次0.25mg）治療，依常理判斷，上
    述症狀及藥物應不足以影響其行為控制力，或造成精神耗弱
    之狀態」等語（見上重訴卷(一)第一六二頁）；慶安中醫診所
    九十年十月十二日慶安（九０）亮字第００一號則函覆稱：
    「乙○○君曾於八十九年八月二十六日至本診所門診一次。
    經查八十九年九月二十一日至九月二十八日並未至本院所診
    療。八十九年八月二十六日門診為針傷科，病名左肩及上臂
    挫傷二天，紅腫疼痛。所服藥物處方為復元活血湯，七天份
    ，此傷科常用處方，再目前為止尚無文獻報導，該方會造成
    精神耗弱」等語（見上重訴卷(一)第二一二頁），此外，復有
    被告在該二醫院之病歷二份在卷可按。再依被告上開病歷資
    料之記載，被告所患病症係神經系統疾病，而非精神疾病，
    辯護人上開所辯，要不足採。
  2.本院更一審依被告之聲請，將被告送請國立臺灣大學醫學院
    附設醫院鑑定其精神狀況，經該醫院於九十二年一月二十八
    日實施鑑定，鑑定結果為：「(一)身體及神經學檢查：無重大
    異常發現。(二)腦波檢查：無異常發現。(三)心理測驗：智力測
    驗結果，屬邊緣程度，總智商為七十五，語言智商為七十五
    ，操作智商為七十八，作數字廣度，順背自字數至五，即無
    法一次記憶，或許為注意力差。注意力測驗，顯示速度慢化
    ，遺漏多，整體效率有偏差。人格測驗，顯示疑心偏高，針
    對事發後之反應，無明顯之被害妄想，人際疏離，情緒明顯
    憂鬱焦慮，似與事件相關，攻擊性偏高，可能易衝動。班達
    測驗，顯示傾向對外在現實缺乏適當之關切，行氏墨漬測驗
    ，顯示思考簡化，看事籠統成熟度差，對外在扭曲，但無明
    顯精神病性反應，缺乏自省能力，情緒未能有效控制，人際
    疏離防衛心重，自我印象不切實際，建立於主觀經驗。(四)精
    神狀態檢查：王員意識清醒；衣著整潔手腳戴戒具，表情嚴
    肅；注意力可；態度合作有禮並謹慎，但在會談中亟欲，澄
    清，張女在被車撞倒之後，其意識仍然清楚；情緒表達適當
    ，談至輕鬆處可自然露笑意，大部份顯些微緊張。語言表達
    主動，反應速度適宜，話量適中，音量不過大或過小而適中
    。思考內容有條理，無妄想或奇異思考。知覺正常無幻聽，
    對人時地定向正常。對犯案過程，王員可知其對張女砍殺數
    刀，從自張女住處至空地過程可清楚描述。對空地現場，王
    員起初主述腦一片空白，見張女揮刀並欲爬出，即閃身躲刀
    ，聽到張女罵並有見血，最後王員知道自己在張女面前亂揮
    刀。綜合以上資料，王員自國中後，感到壓力會有緊張手抖
    症狀，並偶使用安非他命、海洛因及酒精來解決壓力，但未
    至濫用程度。王員面對他人取笑責罵會感發怒，在家中未曾
    發怒打人，可以自制，未曾有幻聽妄想，同時有適當人際交
    往，也未曾有持續情緒落或快速情緒起伏。未有逃學、逃家
    ，違反校紀或社會法律行為。王員曾交往過三任女友，可發
    展維持適當的關係，其心性發展並無明顯異常之處，其精神
    科診斷為安非他命、海洛因濫用。結論：王員過去曾有安非
    他命、海洛因濫用。案發前心情、自信、作息、活動、食慾
    、睡眠無明顯異常。案發時王員意識清楚，對案發事件與事
    件順序可逐一陳述，對案發過程無明顯記憶缺失，案發後亦
    無意識迷惑。當時王員因盛怒而攻擊張女，其主觀雖感緊張
    ，但其對環境之知覺理會，及對現場情境與過程可詳述。故
    王員犯案時未達心神喪失或精神耗弱之狀態」等語，有該院
    九十二年三月十七日（九二）校附醫精字第九二００００二
    四六七號函覆之鑑定報告書一份在卷可參（見更(一)卷第一六
    七至一七三頁）。嗣經本院更六審再就被告之心理及精神可
    能受到感情問題而有何種影響與被告是否創傷後症候群等問
    題函請國立臺灣大學醫學院附設醫院加以說明，該院函覆稱
    ：「．．．二、．．．被告於九十二年一月二十八日實施鑑
    定，根據當時鑑定報告顯示，王員於犯案時未達心神喪失或
    精神耗弱之狀態．．．三、．．．根據精神疾病診斷準則手
    冊第四版修訂版所述，創傷後壓力症候群之診斷條款中所述
    之創傷事件，包括：軍事戰爭、暴力人身攻擊，被監禁於戰
    獄或集中營、天然或人為災難、嚴重車禍、被診斷為危及生
    命之疾病等。上述所列創傷事件之共通處為特別與『死亡』
    或『身體完整性威脅』相關之『嚴重傷害』。王員當時面臨
    到之『感情受挫』，一般民眾均有可能會面臨到，並非特別
    與死亡或身體完整性威脅相關之嚴重傷害。故完全無造成創
    傷後壓力症候群之可能。四、關於王員是否處在某種程度之
    精神耗狀態之事項，根據當時鑑定報告顯示，王員於犯案時
    未達心神喪失或精神耗弱之狀態，意即王員於犯罪時為正常
    人之狀態」，有該院九十六年三月一日校附醫精字第０九六
    一四七００二三號函附卷可參（見更(六)卷第一０一頁）。又
    被告於九十六年二月二十七日至臺北榮民總醫院進行精神狀
    態鑑定之結果為：「．．．本案件概括歸因於王員與被害人
    之男女感情糾紛，惟男女感情糾紛因彼此溝通方式及雙方個
    性不同，外人較難以完全理解其中之情緒反應，本鑑定因王
    員表達較平鋪直述，被害人亦已死亡，難以釐清事實真相，
    王員之刑事聲請書內要求鑑定事項，王員於男女感情及分手
    後之心理精神反應，實難以確實判斷，然王員於犯案前之精
    神動態並無『妄想狀態』（懷疑被害人有另外男友，達妄想
    程度），亦不符合所謂『創傷後壓力症候群』（王員與女分
    手應非為一般人皆認定之重大創傷事件）。案發前王員未有
    精神科就醫紀錄，案發後迄今數年間王員亦未有精神科處置
    之記錄，鑑定時精神狀態檢查亦未發現王員有精神障礙或其
    他心智缺陷，王員之智能檢查雖發現王員之智能介於邊緣程
    度，然王員過去之生活及社會功能並未顯示王員為智能障礙
    之人。王員有藥物濫用史，然並未產生明顯戒斷及行為障礙
    ，案發前王員因手抖症狀於臺大醫院處方使用之鎮定安眠劑
    ，因使用劑量小，臨床推斷應無『藥物中毒』之虞。」等情
    ，臺北榮民總醫院九十六年三月九日精神狀況鑑定書附卷可
    參（見更(六)卷第一０九頁）。可知，被告於犯案時並無因精
    神障礙或其他心智缺陷，致不能辨識其行為違法或欠缺其辨
    識而行為之能力或因前項之原因，致其辨識其行為違法或依
    其辨識而行為之能力顯著減低之情形，是以上開鑑定報告均
    無從為有利於被告之認定。再參以被告於行兇後，尚且知將
    其車內及身上所穿衣服、鞋子等沾染之血跡加以清洗，之後
    將其車開往臺北市○○○路停放，搭乘計程車至淡江大學打
    球，並向警員謊稱汽車遭竊（見偵查卷第七頁之被告警詢筆
    錄、原審卷(一)第二七七頁證人即警員陳麒益證言），可見被
    告於犯案後猶能從容處理並企圖掩飾自己犯行，益見被告犯
    案時之精神狀況並無異常。本件既經國立臺灣大學醫學院附
    設醫院鑑定及覆函明確，辯護人空言臺大醫院鑑定係由年輕
    醫師進行，有經驗不足致鑑定結果不周延之虞，以及在被害
    人絕決態度之影響下，被告之心理及精神方面可能受有影響
    云云，並無可採。
  (五)綜上所述，本件事證明確，被告先前所為之辯解及辯護人所
    辯被告係自首、防衛過當等，均無可採，被告殺人犯行洵堪
    認定。
三、核被告所為，係犯刑法第二百七十一條第一項之殺人罪。至
    另本件起訴書雖未引用同法第三百零二條第一項之剝奪人行
    動自由罪及三百零四條之強制罪等法條；惟原審實行公訴之
    檢察官於原審論告時及提出之論告書，均主張被告本案犯行
    亦觸犯該二條罪名（見原審卷(二)第二六、四五、五一頁），
    並補充陳述：「核被告將張雅玲強行放入其所駕駛之賓士自
    小客車後行李箱載走之行為，係另犯刑法第三百零四條之強
    制罪及刑法第三百零二條之妨害自由罪」等語。惟按刑法第
    三百零二條所謂剝奪人之行動自由，係指不法拘束被害人身
    體自由活動之自然生理作用而言。本件被害人於昏迷中被被
    告載走，既無自由決定其身體活動之可能，自難謂其行動自
    由已被剝奪。況殺人前之剝奪被害人行動自由行為，其二罪
    關係如何，端視殺意起於何時為斷。本件被告於開車撞擊被
    害人，並將其抱進車後行李廂之初，即懷有殺意，著手殺人
    行為，再將被害人自由剝奪，拘至他處殺害，因剝奪被害人
    行動自由及將張雅玲強行放入其所駕駛之賓士自小客車後行
    李箱載走之行為，已屬於殺人行為之一部，則祇應論以殺人
    一罪，應無再適用刑法第三百零二條、第三百零四條等條文
    論以剝奪人行動自由罪及強制罪之餘地，原審檢察官於論告
    時認被告牽連觸犯刑法第三百零二條及三百零四條之罪，容
    有未洽，附此敘明。
四、原審據以論科，固非無據，惟：
  (一)本件案發當日被害人上班之際，被害人僅對被告接送之意不
    予理會，既不答腔，也不上車，並未曾與被告交談，被告因
    而基於殺人之犯意，駕車撞倒被害人後隨即利用被害人昏迷
    無法反抗，立即將之抱進車後行李廂，並直接駕車至淡水鎮
    ○○路一七三號旁空地後方距馬路約一九. 六五公尺處草叢
    ，再將當時已無力抵抗之被害人拖下車，持刀行兇殺害被害
    人等情，業經被告供承在卷，經核與事實相符，足堪信實，
    故最高法院所質疑：「倘被告第一次打開後行李廂時，被害
    人手持西瓜刀欲自衛，被告搶下該刀砍殺被害人頸部約三、
    四刀，衡情應係砍到被害人頸前部或左右頸部，非砍到後頸
    部」乙節，如上所述，此段過程既全出於被告先前欲諉責於
    死者而虛構，茲已釐清究明。原審認定：案發當日被告駕車
    欲接送被害人上班，乘機與被害人溝通，並請被害人暫時不
    要參加吉普車隊，竟遭被害人當場拒絕；及被告中途曾在淡
    水鎮○○路與中正路一段交叉口處（約同日上午七時十分許
    ）停車，被告下來打開車後行李廂欲察看被害人情形，不料
    被害人已然甦醒，惟因頭部遭受重創已無力反抗，仍持被告
    所有先前露營用後留置於後車廂之西瓜刀一把自衛，被告因
    未料張雅玲手持西瓜刀向其反抗，左手心遭被害人劃傷，被
    告竟迅速搶下西瓜刀，持該把西瓜刀用力往被害人臉部砍殺
    並再砍其頸部約三、四刀，致被害人側臥於車廂內，被告以
    為被害人已死亡，速將該刀扔進後車廂，並駕車由淡水鎮○
    ○路往中山北路一段行駛，駛至淡水鎮○○路一七三號旁空
    地後方距馬路約一九. 六五公尺處草叢欲棄屍，於打開後車
    廂之際，發現被害人竟未氣絕仍持該刀欲做最後一博，被告
    隨手搶下西瓜刀，並將被害人拖下車，隨地拼命地接續往被
    害人臉部、頸部、肩膀、手部及其他身體部位砍殺等情，顯
    與事實不符。
  (二)被告駕車將被害人撞擊倒地，造成被害人對衝性顱腦鈍力損
    傷（中度），右前額部、右頂顳部至枕部頭皮下廣泛顯著出
    血、左側額頂葉蜘蛛膜下腔出血9×4公分、左側顳葉蜘蛛膜
    下腔出血9×5公分及皮質挫傷4×3.5×0.3（深度)公分、左
    側顳葉後方皮質挫傷二處分別為1.6×1×0.3及1.1×0.8 ×
    0. 1公分、大腦廣泛充血與水腫等傷害，原判決雖於理由欄
    中引用法務部法醫研究所鑑定書為書證，惟未於事實欄內加
    以敘明，其事實與理由顯不一致。
  (三)依刑法第三十八條第一項第二款及第三項規定，供犯罪所用
    或供犯罪預備之物，而屬於犯人者，得沒收。其立法趣旨係
    在於防杜再犯及徵收不法利得，以防衛社會安全、維持正義
    。至其物之沒收與否，審判法院固得自由裁量，但財產權乃
    憲法所保障之人民基本權利，自有比例原則之適用。是對於
    非專供犯罪所用之物，是否允宜沒收，即應本其立法目的，
    依一般社會通念，受比例原則之支配，而審慎決定，非許裁
    判者濫權恣意擅斷，否則當有法則適用不當之違法。被告平
    日用以代步之賓士牌自用小客車，衡諸社會一般通念，是否
    可認為該車係專供殺人犯罪所用之物，原審遽依上揭刑法規
    定予以宣告沒收，是否符合比例原則？亦有未合。
  (四)被告僅因被害人拒絕其追求，於事發當日不理會被告駕車接
    送之意，竟基於殺人之犯意，先係駕車故意衝撞被害人致其
    倒地昏迷，嗣竟進而持刀砍殺被害人臉部、頸部、肩膀及其
    他身體部位等如附表所示多達一百處刀痕，其中頸部幾近斷
    裂，砍殺情狀極為兇殘，非一般人所忍為之，原判決僅判處
    被告無期徒刑，實不足以懲兇頑，其量刑尚有未洽。
  (五)本件被告所為，不再論以刑法第三百零二條第一項之妨害自
    由罪，有如前述，原判決認被告另犯該條之罪，並與所犯殺
    人罪部分有方法結果之牽連關係，自有未當。又原判決對實
    行公訴檢察官論告書所指被告另犯刑法第三百零四條第一項
    之強制罪嫌何以不成立犯罪並未於理由欄予以敘明，亦有未
    當。
  (六)本件被告上訴意旨指摘原審未依自首規定減刑等，為無理由
    ；檢察官上訴意旨以被告殺人手法罕見，本性兇殘，無教化
    可能，被告在羈押期間顯無悔意，是以應判處被告死刑，乃
    原判決竟僅量處無期徒刑，指摘原判決不當，則為有理由，
    且原判決亦有上開可議之處而無可維持，自應由本院將原審
    判決予以撤銷改判。
五、本院量刑審酌之理由：
  (一)按被告行為時年已二十五歲，且受有專科之教育程度，顯有
    判斷是非善惡之能力，與被害人認識不久，且曾滋生情感，
    並無何深仇大恨，竟僅因被害人欲與其分手及不理會被告駕
    車接送之意，即以殺人之犯意，在光天化日之下公然行兇，
    先駕車將被害人衝撞，使之倒地昏迷，再將之放入後行李廂
    載走，載至同鎮○○路一七三號旁之工地，以西瓜刀往被害
    人臉部、頸部、肩膀等處及其他身體部位接續恣意砍殺，總
    計在被害人身上造成一百處傷痕，其中頸部幾近斷裂為致命
    傷，且頭、頸部即多達五十刀，砍殺情狀極為兇殘，被害人
    死狀甚慘，且曝屍於野外，此從附表之數據即可明瞭，且有
    卷附照片可證，任何具有良知之人見被害人如此死狀，應均
    難以忍受，更何況與被害人有骨肉親情之家屬，被告本案下
    手至為狠毒，犯罪手段極為殘酷，令人髮指，其如此兇惡之
    犯罪對社會之衝擊甚大，為被害人遺體進行解剖之法醫石台
    平於原審九十年五月八日期日為證述時亦證稱：我自七十九
    年間起開始法醫鑑定，此次刀數是最多者等語（見原審卷(二)
    第三一頁），尤其被告在見及被害人於昏迷後醒覺過來伸手
    抓刀之情況下，猶持續恣意持西瓜刀揮砍被害人頭、頸部，
    並砍殺被害人頭、頸部至已不成形，足徵被告顯已泯滅人性
    ，而非一時衝動、氣憤或報復心理所可解釋。
  (二)再被告於犯罪後其父雖與被害人家屬達成民事調解，賠償新
    臺幣八百十六萬元，有臺北縣淡水鎮調解委員會調解筆錄及
    收據在卷可稽（見原審卷(一)第一二七頁、上重訴卷(一)第九二
    頁），並經告訴人代理人於本院前審審理時到庭陳明無誤。
    惟生命無價，被告本件手段至為殘酷且令人髮指之殺人行為
    ，對被害人家屬（尤其是被害人之父母）所造成之痛苦，至
    深且鉅，對整個社會之衝擊甚大，上開賠償金額，既不能挽
    回被害人寶貴之生命，且於法律上本係被告應負擔之損害賠
    償責任，只不過係由其父代為出面賠償，被告家人之有賠償
    八百六十萬元，固得作為量刑之參考，但應不能因此即無視
    於被告本案犯罪情狀之極為狠毒及殘酷，否則會造成有錢之
    人犯殺人等重大案件，因有資力賠償，即應給予較無資力犯
    案者為輕之刑罰評價之實質不公平現象。
  (三)又被告於犯後雖曾寫信給被害人家屬表示懺悔道歉；另被告
    於本院歷審不斷提出道歉函、更生雜誌影本（被告所寫「一
    封懺悔的信」）、被告商請家人印行「佛說大乘無量壽莊嚴
    清靜平等覺經」樣本及收據影本、被告所寫「般若波羅蜜多
    心經」手抄本、更生雜誌（被告所寫「死囚給少年的一封信
    ）、獎狀（基督教更生團契）等文書，欲表明其已悔改，於
    本院更(二)審審理期間，被告辯護人聲請傳喚證人即臺灣臺北
    看守所宗教師邱見利到庭證稱：我去過臺北看守所見過被告
    二次，亦有通過信，信中被告有提到有誠意向被害人家屬道
    歉，懇求被害人家屬諒解，惟未獲被害人家屬之諒解，為此
    深感難過，又被告覺得罪有應得，虧欠父母，我感覺被告內
    心有懺悔之意，但未提到減刑、犯罪過程的問題等語（見更
    (二)卷第一二三至一二五頁），而被告辯護人於本院更(三)審審
    理時另聲請傳訊證人即更生保護會宗教師蘇燦煌到庭亦結證
    稱：「我與被告見面有一百多次，我與被告談話時，他有表
    示自己會客時，家人去看他，母親都很難過，而他只是被關
    ，所以他能體會到被害人父母的痛苦，他都沒有對我表示被
    害人的家屬都不原諒他之語，這跟有些受刑人如果沒有悔改
    ，都會怪別人，有些是怪別人，有些是怪被害者。我去輔導
    時，覺得他會感恩，我送被告一本筆記本，價值僅一百元的
    ，但他很感恩，我認為他有很柔軟的心。又被告有為一封懺
    悔的信，他說不敢寄給被害人的父母，他認為自己做的事自
    己要負責。我與被告相處時覺得他認為對被害人家屬很對不
    起，一時衝動犯下大錯，他真的很難過。我認被告悔改是感
    覺，但也是我的經驗，因我在看守所輔導已十年」等語（見
    更(三)卷第六七、六八頁），固皆為被告有悔悟之心之證述。
    惟查：被告於八十九年九月二十九日曾寫信給被害人家屬表
    示懺悔道歉，並表示日後願全力彌補被害人家屬（見原審卷
    一第七九頁）；但被告卻於八十九年十一月二十八日在臺灣
    臺北看守所與其母親會面時，被告猶向其母稱：「妳們先不
    要跟對方和解，到時賠了錢，又賠了兒子」等語，此有該看
    守所刑事被告接見登記表附卷可稽（見原審卷(二)第一一四頁
    ），由此，可見被告一面道歉，一面為己或家人之利益在盤
    算。況被告前之辯護人亦告知被告要向法官表示悔悟，要讓
    法官感動，且這不能由被告自己說，要安排外人來請求等語
    （見原審卷(二)第一０一、一０二頁），而被告之家屬亦有欲
    找證人就被害人有持刀砍被告一節進行偽證之想法（見原審
    卷(二)第一一九頁）。準此，足徵被告表面上對外表示懺悔之
    意，僅是在博取外界或法院之同情。是尚難因被告於犯後一
    再表示懺悔道歉，即遽認被告已有真誠悔悟之心。
  (四)另所謂被告之品行如何云云。按品行固係量刑之參考標準之
    一，被告於本案發生前無前科紀錄，有本院被告前案紀錄表
    一份在卷可考。惟其往日生活紀錄，僅能認被告於為本案犯
    行前未曾為何具體重大之惡行，但此終究不能用以掩蓋其本
    案犯罪之手段及惡性。
  (五)本院綜衡被告智識程度，竟因一己一時憤怨，殘殺被害人達
    百刀，且致其頸部幾乎斷裂，容貌亦遭嚴重毀壞，難以辨識
    ，幾近毀容分屍，手段凶殘，不僅泯滅人性、令人髮指，其
    兇惡之犯行對社會衝擊擊大，尚難認被告已具真誠悔意；又
    本件命案之發生，被害人並無絲毫可歸責之處，其正值青春
    年華，遽慘遭毒手，致被害人之家庭，天倫夢碎，使其家屬
    哀痛莫名，應認被告泯滅天良，窮凶極惡，顯已無法教育改
    造，罪無可逭，為維護被害人之權益及確保社會良善風氣，
    經檢察官具體求處死刑（起訴書、論告書、檢察官上訴理由
    書均一致認應判處死刑），本院審酌上情再三，認為被告實
    有與社會永久隔離之必要，爰處以死刑，並依刑法第三十七
    條第一項規定 (此條項未修正，不生比較新舊法之問題）宣
    告被告褫奪公權終身，以昭炯戒，並符法紀。
  (六)扣案之被告所有之西瓜刀一把，係被告所有供本案犯罪所用
    之物，業經被告供明在卷，應依刑法第三十八條第一項第二
    款規定（此條文未有實質之修正，不生比較之問題），宣告
    沒收。
據上論斷，應依刑事訴訟法第三百六十九條第一項前段、第三百
六十四條、第二百九十九條第一項前段，刑法第二百七十一條第
一項、第三十七條第一項、第三十八條第一項第二款，判決如主
文。
本案經檢察官田炳麟到庭執行職務。
中    華    民    國    97    年    9     月    30    日
            刑事第十七庭  審判長法  官  趙功恆
                                法  官  陳世宗
                                法  官  陳憲裕
以上正本證明與原本無異。
如不服本判決，應於收受送達後十日內向本院提出上訴書狀，其
未敘述上訴之理由者並得於提起上訴後十日內向本院補提理由書
（均須按他造當事人之人數附繕本）。
                                書記官  劉育妃
中    華    民    國    97    年    10    月    6     日
附錄：本案論罪科刑法條全文
刑法第二百七十一條第一項：
（普通殺人罪）
殺人者，處死刑、無期徒刑或 10 年以上有期徒刑。
前項之未遂犯罰之。
預備犯第 1 項之罪者，處 2 年以下有期徒刑。
附表：
死者所受銳器創傷檢查（創口敘述為長度×寬度×深度），共一
百刀，其情形如下：
頸 前 部：一刀。致命傷。一四×五．六×一０公分。切斷所有
          軟組織、動靜脈血管、神經、氣管、食道及頸椎椎體
          。創口皮瓣有多數淺割痕。
右前額部：四刀。六．五×一．二×０．七公分（其下頭骨創口
          一．五×０．三×０．三公分）、四．五×０．三×
          ０．四公分、四．二×０．三×０．三公分、八×０
          ．六×０．三公分。
右臉頰部：七刀。七×０．一×０．一公分、六．七×０．三×
          ０．一公分、六．四×０．六×一公分、一七．五×
          三．五×二．五公分、一三×０．一×０．一公分、
          一０．五×０．一×０．一公分、一一×一×一．二
          公分。
鼻口唇部：七刀。四．五×０．四×０．五公分、一．二×０．
          一×０．一分、三．二×０．一×０．一公分、二．
          四×０．一×０．一公分、０．九×０．二×０．一
          公分、一．六×０．一×０．一公分、二．三×０．
          三×０．一公分。
左臉頰部：八刀。四×０．七×０．四公分（左眼下方）、二．
          二×０．一×０．一公分、二．五×０．六×０．一
          公分、三×０．七×０．三公分、六×０．一×０．
          一公分、二．五×０．二×０．一公分、一．三×一
          ．二×０．一公分、二．八×０．二×０．三公分（
            左耳）。
左 下 巴：十刀。三．五×０．五×０．一公分、二．四×０．
          三×０．一公分、八．六×一．七×０．五公分、等
          。
右 頸 部：八刀。均為淺割傷。
左 頸 部：一刀。五．八×一×一．二公分。
後 頸 部：四刀。八．五×０．七×０．五公分、一一×０．五
          ×０．七公分、九×０．二×０．一公分、四．五×
          ０．一×０．一公分。
左肩胛部：一刀。二．五×０．一×０．一公分。
上 背 部：一刀。八×０．一×０．一公分。
右 臀 部：一刀。三．五×一．一×０．一公分。
左 臀 部：四刀。一．五×０．二×０．一公分、等。
右上胸部：二刀。一四．五×０．五×０．一公分×一四．二×
          ０．五×０．一公分。
右 肩 部：九刀。一六×三×一．五公分（後方）、一０．五×
          ０．五×一．五公分（後方）、三×０．七×０．一
          公分、二．一×０．三×０．一公分、五．三×０．
          三×一公分、九×一．二×０．八公分、八．二及一
          ０．五×五×二．八公分（開放大傷口）、六．五×
          ０．九×０．四公分、三×０．一×０．一公分、四
          ．二×０．一×０．一公分。
右 手 背：十四刀。六×三．七×０．四公分、二．八×０．三
          ×０．一公分、九×三．七×０．六公分、五×三．
          七公分、三．五×０．四×０．三公分、六．五×二
          ．五×一．七公分（切斷掌骨）、五．五×０．二×
          ０．二公分、二．二×０．五×０．六公分、等。
右 手 掌：二刀。四．五×０．二×０．二公分、一．二×０．
          一×０．一公分。
左 肩 部：二刀。六×０．一×０．一公分、三．八×０．一×
          ０．一公分。
左手肘外側：二刀。五．一×一×０．七公分、四．五×０．一
            ×０．一公分。
左手肘內側：一刀。二．九×０．一×０．一公分。
左前臂背側：四刀。三．五×０．四×０．二公分、五．二×０
            ．一×０．一公分、三．三×０．一×０．一公分
            、二．九×０．一×０．一公分。
左 手 背：二刀。四．二×一．一×０．三公分、三．五×０．
          一×０．一公分。
左 手 掌：三刀。六．五×０．八×０．一公分、０．八×０，
          ×０．一公分、０．八×０．一×０．一公分。
左大腿外側：二刀。七×０．一×０．一公分、五×０．一×０
            ．一公分。


司法院資訊處製作；財團法人民間司法改革基金會備份。
